# 其他投资者对子公司单方增资合并处理

提问人：chenyiwei 时间：2013-05-31 18:50:09
合并过程看个人习惯，可能是相当多样化的， 100 个人可能会有 100 种不同的合并方法。关键是确保合并结果符合准则规定。就你说的案例而言，如果没有丧失控制权的，则应确保合并结果符合财会便[2009]14号文的规定；如果丧失了控制权的，则应确保合并结果符合《企业会计准则解释第 4 号》第四条对合并报表层面应达到的处理效果的规定。
根据你所说的情况，原为全资子公司，现因引入外部股东，原股东持股比例下降到 50 ％。但原股东在这一过程中并未出资。则：
1 、假设原股东未丧失控制权： 合并报表层面的增资完成日少数股东权益＝增资完成后子公司股东权益*50％ 合并报表层面调整资本公积的金额＝少数股东出资额－增资完成后少数股东权益 （感谢fanxu7788提醒，此处已修改。）
2 、假设原股东丧失控制权： 剩余股权公允价值基本上可以按照外部股东增资金额计算。 合并报表层面应确认的股权处置损益＝剩余股权于处置日的公允价值－增资前该子公司净资产总额。（如原先有商誉、其他综合收益等的，一并转入合并层面的处置损益）

回答人：chenyiwei
合并过程看个人习惯，可能是相当多样化的， 100 个人可能会有 100 种不同的合并方法。关键是确保合并结果符合准则规定。就你说的案例而言，如果没有丧失控制权的，则应确保合并结果符合财会便[2009]14号文的规定；如果丧失了控制权的，则应确保合并结果符合《企业会计准则解释第 4 号》第四条对合并报表层面应达到的处理效果的规定。
根据你所说的情况，原为全资子公司，现因引入外部股东，原股东持股比例下降到 50 ％。但原股东在这一过程中并未出资。则：
1 、假设原股东未丧失控制权： 合并报表层面的增资完成日少数股东权益＝增资完成后子公司股东权益*50％ 合并报表层面调整资本公积的金额＝少数股东出资额－增资完成后少数股东权益 （感谢fanxu7788提醒，此处已修改。）
2 、假设原股东丧失控制权： 剩余股权公允价值基本上可以按照外部股东增资金额计算。 合并报表层面应确认的股权处置损益＝剩余股权于处置日的公允价值－增资前该子公司净资产总额。（如原先有商誉、其他综合收益等的，一并转入合并层面的处置损益）

提问人：1980ldy 时间：2013-05-31 21:36:11
回复 chenyiwei 的帖子
陈版
我还想问一下，就你上面说的第 2 条，如果失去控制权，在个别报表上改为权益法核算，按权益法确认投资收益时，是以原始投资时被投资单的可辨认净资产公允价值为基础计算的；由于上面第二条说在合并层面按照处置时剩余股权的公允价值为基础确认处理损益，那么我想问一下，在合并层面是不是要以处置时剩余股权的公允价值做为被投资单位净资产的公允价值，做为权益法后续核算的基础，调整个别报表层面权益法确认的收益。

回答人：chenyiwei
是。合并报表层面权益法核算时，是以处置日的可辨认净资产公允价值作为对被投资企业净利润进行调整的基础。